【裁判字號】    99,交上易,83
【裁判日期】    990712
【裁判案由】    公共危險
【裁判全文】
臺灣高等法院高雄分院刑事判決        99年度交上易字第83號
上  訴  人
即  被  告  甲○○
上列上訴人因公共危險案件，不服臺灣高雄地方法院99年度交易
字第42號中華民國99年5 月31日第一審判決（起訴案號：臺灣高
雄地方法院檢察署98年度偵字第35394 號），提起上訴，本院判
決如下：
     主  文
上訴駁回。
     理  由
一、按「不服地方法院之第一審判決而上訴者，應向管轄第二審
    之高等法院為之。上訴書狀應敘述具體理由。上訴書狀未敘
    述上訴理由者，應於上訴期間屆滿後20日內補提理由書於原
    審法院。逾期未補提者，原審法院應定期間先命補正」、「
    第二審法院認為上訴書狀未敘述理由或上訴有第362 條前段
    之情形，應以判決駁回之。但其情形可以補正而未經原審法
    院命其補正者，審判長應定期間先命補正」，民國96年7 月
    4 日修正公布、同年月6 日施行之刑事訴訟法第361 條、第
    367 條分別定有明文。職是，不服地方法院之第一審判決而
    上訴者，其上訴書狀應敘述具體理由，至於上訴理由是否具
    體，係屬第二審法院審查範圍，則不在命補正之列，此參照
    上開條文之修正理由自明。
二、再所稱具體理由，係指須就不服之判決為具體之指摘而言，
    如僅泛稱原判決認事用法不當或採證違法、判決不公等，均
    非具體理由（法院辦理刑事訴訟案件應行注意事項第162 點
    參照）。復按「所謂具體理由，必係依據卷內既有訴訟資料
    或提出新事證，指摘或表明第一審判決有何採證認事、用法
    或量刑等足以影響判決本旨之不當或違法，而構成應予撤銷
    之具體事由，始克當之（例如：依憑證據法則具體指出所採
    證據何以不具證據能力，或依憑卷證資料，明確指出所為證
    據證明力之判斷如何違背經驗、論理法則）；倘僅泛言原判
    決認定事實錯誤、違背法令、量刑失之過重或輕縱，而未依
    上揭意旨指出具體事由，或形式上雖已指出具體事由，然該
    事由縱使屬實，亦不足以認為原判決有何不當或違法者（例
    如：對不具有調查必要性之證據，法院未依聲請調查亦未說
    明理由，或援用證據不當，但除去該證據仍應為同一事實之
    認定），皆難謂係具體理由，俾與第二審上訴制度旨在請求
    第二審法院撤銷、變更第一審不當或違法之判決，以實現個
    案救濟之立法目的相契合，並節制濫行上訴」（最高法院97
    年度台上字第892 號判決意旨參照）。是如上訴理由書狀並
    未依據卷內訴訟資料，具體指摘原判決認事用法有何違法或
    不當之情形，即屬上訴未敘述具體理由。又上訴書狀未敘述
    具體理由者，其上訴即屬於刑事訴訟法第362 條前段所定「
    上訴不合法律上之程式」之情形，第二審法院自應依同法第
    367 條之規定，以判決駁回之。
三、上訴人即被告甲○○因犯不能安全駕駛動力交通工具罪，因
    原審判處有期徒刑4 月，如易科罰金，以新臺幣( 下同)1千
    元折算1 日。被告不服提起上訴，略以：本案被告對於酒後
    駕車之事實深感後悔，且對本案已坦承不諱。被告家中尚有
    親屬需要靠被告獨自工作扶養，被告經濟能力有限，收入微
    薄，僅供家庭生活之需要，全家經濟來源靠被告工作賴以維
    持。目前家中尚有3 名子女生活需要被告工作維持。懇請審
    酌被告犯後態度良好，頗感懊悔，其家中經濟來源又需要被
    告工作維持等情，參酌刑法第57條、第59條之規定等情，將
    原判決廢棄，另為從輕發落之裁判，以啟自新之機會云云。
四、關於刑之量定，係實體法上賦予法院得為自由裁量之事項，
    倘其未有逾越法律所規定之範圍，或濫用其權限，即不得任
    意指摘為違法。且在同一犯罪事實與情節，如別無其他加重
    或減輕之原因，下級審量定之刑，亦無過重或失輕之不當情
    形，則上級審法院對下級審法院之職權行使，原則上應予尊
    重（最高法院75年台上字第7033號判例；85年度台上字第2
    446 號判決意旨參考）。
五、又刑法第59條規定，犯罪之情狀可憫恕者，得酌量減輕其刑
    ；同法第57條規定，科刑時應審酌一切情狀，尤應注意下列
    事項（共10款）為科刑重輕之標準，兩條適用上固有區別，
    惟所謂「犯罪之情狀」與「一切情形」云云，並非有截然不
    同之領域，於裁判上酌減其刑時，應就犯罪一切情狀（包括
    第57條所列舉之10款事項），予以全盤考量，審酌其犯罪有
    無可憫恕之事由（即有特殊之原因與環境等等，在客觀上足
    以引起一般同情，以及宣告法定低度刑，是否猶嫌過重），
    以為判斷。故適用第59條酌量減輕其刑時，並不排除第57條
    所列舉10款事由之審酌，惟其程度應達於確可憫恕，始可予
    以酌減（最高法院70年度第6 次刑事庭會議決議參考）。而
    刑法第59條之規定，係裁判上之酌減，乃法院於職權範圍內
    得為酌定之事項，除其裁量權之行使，明顯違反比例原則外
    ，不得任意指為違法（最高法院96年度臺非字第5 號判決意
    旨參考）。
六、查原判決業已審酌被告於94年間，因公共危險案件，經原審
    以94年度交簡字第1104號判處拘役55日確定，於94年10月28
    日易科執畢出監，本次雖不構成累犯，惟被告又再於飲用酒
    類後率爾騎車上路，且呼氣酒精濃度高達每公升0.82毫克，
    顯見其不顧自身安全及未能尊重其他道路使用者之權益，其
    行為實不足取，及其犯後坦承犯行，態度尚可等一切情狀，
    量處有期徒刑4 月，如易科罰金，以新臺幣1 千元折算1 日
    。業已斟酌關於刑法第57條科刑之一切情狀，在適法範圍內
    行使裁量權，業已從輕量刑，核無量刑瑕疵或違背法令不當
    之情形。且其既於94年間亦因公共危險案件，經判處拘役55
    日確定後，入監服刑之刑事紀錄，有台灣高等法院被告前案
    紀錄表在卷可按，則客觀上尚難認其犯罪情狀有何足堪憫恕
    之處。
七、綜上所述，本院審酌上情，認原審依被告之自白，並斟酌全
    辯論意旨及調查證據之結果，予以論罪科刑，於判決內已具
    體說明論科之理由，及其憑以認定之證據，客觀上並無何違
    法或不當之處，量刑業已從輕。被告上訴意旨所陳，經核並
    未依據卷內既有訴訟資料，具體指出或表明原判決有何採證
    、認事、用法等足以影響判決本旨之不當或違法之理由，僅
    空泛指摘原判決量刑過重，或未酌減其刑為不當，惟並未依
    據卷內訴訟資料或提出新事實新證據，具體指摘原判決認事
    用法有何違法或不當，或違背論理法則或經驗法則之情形，
    顯屬上訴未敘述具體理由。核之上揭說明，應認本件上訴違
    背法律上之程式，應予以駁回。
八、爰依刑事訴訟法第367 條前段、第372 條，不經言詞辯論，
    逕為判決如主文。
中    華    民    國    99    年    7     月    12    日
                 刑事第九庭     審判長法  官  莊秋桃
                                      法  官  范惠瑩
                                      法  官  田平安
以上正本與原本無異。
本件不得再上訴。
中    華    民    國    99    年    7     月    12    日
                                  書  記  官  馬蕙梅

司法院資訊處製作；財團法人民間司法改革基金會備份。
